【裁判字號】    90,訴,1296
【裁判日期】    901023
【裁判案由】    偽造貨幣
【裁判全文】
臺灣板橋地方法院刑事判決                          九十年度訴字第一二九六號
    公  訴  人  臺灣板橋地方法院檢察署檢察官
    被      告  丁○○
    指定辯護人  本院公設辯護人乙○○
右列被告因偽造貨幣案件，經檢察官提起公訴 (九十年度偵字第七九一二號），本院
判決如左：
    主  文
丁○○行使偽造之通用紙幣，累犯，處有期徒刑肆年。扣案之偽造新臺幣壹仟圓券貳
張沒收。
    事  實
一、丁○○於民國八十年間因妨害風化案，經臺灣臺北地方法院判處有期徒刑五月確
    定，嗣於八十二年一月二十九日易科罰金執行完畢，又於八十四年間因違反麻醉
    藥品管理條例案件，經本院判處有期徒刑四月確定，嗣於八十五年三月二十二日
    易科罰金執行完畢，竟不知悔改，明知不詳姓名年籍人所持有之新臺幣壹仟圓券
    舊版二張（鈔票號碼為ＡＺ四七七九○三ＲＴ、ＬＸ三七九六五六ＥＵ號），二
    一三三三ＢＺ），係屬偽造之通用紙幣，竟於不詳時地，予以收集，並基於行使
    偽造通用紙幣之犯意，於九十年二月二十四日，前往台北縣新莊市○○路二三一
    號地下一樓即戊○○經營之「生活資訊網」之網路咖啡店內消費，於結帳時，持
    其中一張偽鈔交付店員甲○○結帳，而行使偽造之通用貨幣。嗣於同年四月二十
    四日凌晨，在台北縣新莊市○○路、思明街口處，為警循線查獲，並自丁○○身
    上皮包內扣得另一張偽鈔。
二、案經台北縣警察局新莊分局報請臺灣板橋地方法院檢察署檢察官偵查起訴。
    理  由
一、訊據被告丁○○矢口否認右揭犯行，辯稱：伊在市場做生意，不慎收到偽鈔一張
    ，就是警方在伊身上皮包所扣得之偽鈔一張，此外伊未使用偽鈔，伊在警訊之自
    白是警方逼迫的云云。經查，（一）被告丁○○於警訊中坦承：警方在伊身上查
    獲一張舊版千元偽鈔，另外伊曾於二月底持另一張舊版千元偽鈔至台北縣新莊市
    ○○路二三一號地下室之網路店內消費，偽鈔來源是伊妹妹丙○○給伊三張，其
    中一張是不良品，伊丟棄不要，其餘二張，就是一張在網路店消費，一張在皮包
    內為警查獲云云。被告丁○○於初次偵查中改口供稱：偽鈔來源是伊妹夫盧靖宇
    給伊妹妹丙○○，伊妹妹丙○○再給伊二張，其中一張明顯可辨別是偽鈔，伊用
    火燒掉，另一張是警方在伊身上查獲的，伊未曾持偽鈔去網路店消費云云。被告
    丁○○於第二次偵查時先改口供稱：偽鈔來源是伊在鄉下販賣東西時收到的，但
    伊未曾拿去網路店使用云云；隨即改口供稱：伊妹夫盧靖宇拿偽鈔給伊妹，伊妹
    再拿偽鈔給伊，但只有給伊一張而已，伊知道是偽鈔而不敢用云云。（二）同案
    被告丙○○於偵查中堅決否認有交付偽鈔予被告，陳稱：伊平時最多拿數百元給
    被告使用，盧靖宇是伊未婚夫等語。（三）證人蕭峻旺（承辦本案之新莊派出所
    警察）於本院審理時具結證稱：被害人戊○○向伊報案稱常收到偽鈔，他確定最
    近一次收到偽鈔是由被告丁○○行使交付的，因為當天結帳只有被告丁○○一人
    交付千元鈔，戊○○遂故意邀被告丁○○加入會員而留下資料，後來戊○○再次
    向伊通報說被告丁○○正在另家網路店內消費，警方趕緊過去該店盤查被告丁○○，警方詢問被告丁○○是否有帶錢，被告丁○○主動出示皮包內現金，警方因
    而在其皮包內查獲一張偽造千元鈔，皮包內其他鈔票都是百元鈔票，警方觀察扣
    案之二張偽鈔，紙質均粗糙，是人工裁紙而非機器裁紙，所以二張長度不一，且
    偽造技術拙劣，人像左右浮水印不一，防偽線位置不一，非屬於偽造集團之機器
    製造，警方訊問被告丁○○關於偽鈔來源時，被告丁○○說法有好幾種，剛開始
    說是在新竹或苗栗買的，又有說是在高雄買的，被告丁○○說販賣的人會主動打
    電話給伊，後來製作筆錄時，被告丁○○又改說是他妹妹給他的，當天被告丁○○的妹妹亦到派出所，但二個人吵架，丙○○一直在哭，她說是被告丁○○吃藥
    後陷害她，派出所並未移送丙○○，亦未製作丙○○筆錄，因為被告丁○○與其
    妹妹二人互動關係似乎不好，但分局後來將浮愉潔移送偵查等語。（四）證人甲○○於偵查及本院審理時具結證稱：伊當天負責網路店的結帳工作，當天結帳都
    是學生拿百元鈔付帳，只有一位成年人即被告拿千元鈔付帳，伊當時未立即發現
    是偽鈔，待客人走後約五或十分鐘，伊整理鈔票，才發現是偽鈔，伊立即查閱結
    帳的會員紀錄，確定是會員被告丁○○行使該張偽鈔，立即通知老闆戊○○等語
    （見偵查卷第五三頁反面及本院九月十一日訊問筆錄）。又被害人戊○○於警訊
    及本院調查時具結證稱：甲○○告訴伊後，伊立即通知警察有人使用偽鈔，並將
    被告留下的會員資料提供給警方辦案，被告後來至伊店門口攔下伊，口氣不好的
    質問伊為何捅他等情（見本院九月十一日筆錄）。（五）又有新莊農會之偽鈔截
    留偽造貨幣通報單、丁○○所申請之創始會員卡（卡號三五八○號）基本資料表
    在偵查卷可證。（六）又扣案之鈔票二張，經送中央印製廠鑑定均係偽鈔，有該
    廠九十年五月十四日中印發字第九○Ａ○七六四號書函在偵查卷可稽。依上開調
    查，被告丁○○就偽造來源所供雖不一致，惟其行使千元偽鈔一張於網路店內之
    事實已據證人甲○○及戊○○結證明確，核與其警訊自白相符，且有其皮包內另
    一張尚未使用之偽鈔為證，被告丁○○所辯，無非飾卸之詞，不足採信。本件事
    證明確，被告丁○○犯行洵堪認定。
二、核被告丁○○所為，係犯刑法第一百九十六條第一項之行使偽造通用紙幣罪。被
    告意圖供行使之用自不詳人收集偽造通用紙幣之行為，為其後行使之高度行為所
    吸收，應以行使行為論處。而被告以偽造通用紙幣冒充真幣行使，性質上當然含
    有詐欺之成分，已為行使偽造通用紙幣之行為吸收，不另論以詐欺罪（最高法院
    四十二年台上字第四一０號判例參照）。又被告於八十四年間因違反麻醉藥品管
    理條例案件，經本院判處有期徒刑四月確定，嗣於八十五年三月二十二日易科罰
    金執行完畢，有臺灣高等法院檢察署刑案紀錄簡覆表一件在卷可按，其於五年內
    再犯本件有期徒刑以上之罪，為累犯，應依法加重其刑。爰審酌被告年輕力壯，
    不思正當工作賺錢，徒思不勞之財，收集偽造紙幣持之消費，擾亂社會金融秩序
    ，甚於事發後，未知慚愧，仍出言不遜於被害人，毫無悔改之心，犯後仍飾詞狡
    辯，暨其犯罪動機、目的、手段及犯後態度等一切情狀，量處如主文所示之刑。
    至扣案之偽造新臺幣壹仟圓券二張，應依刑法第二百條之規定宣告沒收。
據上論斷，應依刑事訴訟法第二百九十九條第一項前段，刑法第一百九十六條第一項
、第二百條、第四十七條，罰金罰鍰提高標準條例第一條前段，判決如主文。
本案經檢察官張慶林到庭執行職務。
中      華      民      國    九十      年      十      月    二十三    日
                                    臺灣板橋地方法院刑事第二庭
                                        法  官  黃  惠  瑛
右正本證明與原本無異。
如不服本判決，應於判決送達後十日內，向本院提出上訴狀。
                                        書記官  陳  旻  源
中      華      民      國    九十      年      十      月    二十五    日
附錄本案論罪科刑法條全文：
刑法第一百九十六條
行使偽造、變造之通用貨幣、紙幣、銀行券或意圖供行使之用而收集或交付於人者，
處三年以上十年以下有期徒刑，得併科五千元以下罰金。
收受後方知為偽造、變造之通用貨幣、紙幣、銀行券，而仍行使或意圖供行使之用而
交付於人者，處五百元以下罰金。
第一項之未遂犯罰之。


司法院資訊處製作；財團法人民間司法改革基金會備份。
